【裁判字號】    97,抗,267
【裁判日期】    970926
【裁判案由】    聲請迴避
【裁判全文】
臺灣高等法院高雄分院民事裁定           97年度抗字第267號
抗  告  人  大師創意科技股份有限公司
法定代理人  甲○○
上列抗告人因與相對人聯邦商業銀行股份有限公司間清償借款事
件，抗告人聲請法官迴避，對於民國97年7 月29日臺灣高雄地方
法院97年度聲字第24號所為裁定提起抗告，本院裁定如下：
    主  文
抗告駁回。
抗告訴訟費用由抗告人負擔。
    理  由
一、抗告意旨略以：伊與相對人間因清償借款事件，由原審法院
    以97年度審訴字第1081號事件，分由審查庭甯馨法官審理，
    因甯馨法官審理案件有偏頗之虞，本件裁定若能實質審查而
    命其迴避，一則對承審法官審理案件之態度予以客觀之評價
    ，使承審法官生惕勵作用，一則應予迴避裁定之理由可拘束
    接任法官，而對伊有審判上之實質利益。惟原裁定僅以該案
    已改分由其他法官審理為由，而駁回伊之聲請，尚有未當。
    且依民事訴訟法第37條之規定，法官被聲請迴避，在該事件
    終結前，應停止訴訟程序，惟伊於民國97年7 月7 日聲請法
    官迴避，而承審法官竟於同月10日裁定再開言詞辯論，其適
    法性亦堪置疑。又依民事訴訟法第77條之19之規定，聲請或
    聲明不徵費用，原裁定主文竟諭知聲請費用由伊負擔，亦有
    違誤。是原裁定應有不當，爰提起抗告，求為廢棄原裁定等
    語。
二、按民事訴訟法第33條第1 項第2 款規定法官有應自行迴避而
    不自行迴避以外之情形，足認其執行職務有偏頗之虞，據而
    聲請法官迴避者，應以法官對於訴訟標的有特別利害關係，
    或與當事人之一造有密切之交誼或嫌怨，或基於其他情形客
    觀上足疑其為不公平之審判者為其原因事實，若僅憑當事人
    之主觀臆測，或不滿意法官進行訴訟遲緩，或認法官指揮訴
    訟欠當，則不得謂其有偏頗之虞，據以聲請法官迴避（最高
    法院69年台抗字第457 號判例參照）。
三、經查：
  (一)抗告人主張抗告人與相對人間因清償借款事件，由原審法院
    以97年度審訴字第1081號事件，分由審查庭甯馨法官審理。
    詎甯馨法官於97年5 月21日言詞辯論期日，常阻斷抗告人委
    任之訴訟代理人發言，或指其辯論方向不當，致抗告人之訴
    訟代理人備感壓力。嗣97年7 月2 日言詞辯論期日，因抗告
    人之訴訟代理人主張相對人以不實之零利率詐欺，使抗告人
    陷於錯誤，抗告人已撤銷受詐欺之意思表示為由，而主張借
    貸契約不存在，甯馨法官即應就此爭點闡明、調查，惟甯馨
    法官又向抗告人之訴訟代理人表示何以不願就借款契約清償
    ，卻願依不當得利返還之原因。且相對人僅提出「授信明細
    查詢單」影本，甯馨法官亦未依抗告人之請求，命相對人提
    出正本以供調查。尤有甚者，甯馨法官詢問抗告人，如借款
    契約仍屬有效，抗告人對相對人所請求之金額有無異議，抗
    告人答以：「如利率確為零利率，則被告（即抗告人）對原
    告（即相對人）主張之金額無異議。」惟筆錄上卻只記載：
    「被告對原告主張之金額無異議。」等語。故甯馨法官上開
    之種種作為已對抗告人產生心理之壓制，令抗告人無法充分
    表達意見，已失公平審判之旨，而依民事訴訟法第33條第1
    項第2款 之規定，聲請法官迴避等情。惟抗告人所陳各節，
    均係承辦法官對於訴訟事件調查證據、指揮訴訟事項，其執
    行職務並無對於訴訟標的有特別利害關係，或與當事人之一
    造有密切之交誼或嫌怨，或有客觀上足疑其為不公平之審判
    之情事，抗告人尚不得僅因不滿調查結果，主觀臆測承辦法
    官甯馨有何偏頗之虞，故其聲請法官迴避，尚無可採。
  (二)又抗告人聲請法官迴避之清償借款事件，原由原審法院以97
    年度審訴字第1081號由審查庭之甯馨法官承辦，嗣該事件已
    於97年7 月18日改分本院97年度訴字第1262號由原審法院輝
    股柯盛益法官承辦之事實，業經原審依職權調取該院97年度
    訴字第1262號全案卷宗核閱無誤，是該案件既已非由甯馨法
    官承辦，抗告人即無聲請其迴避之必要。至原審法院是否於
    本件聲請法官迴避事件終結前未停止訴訟程序，乃所進行訴
    訟程序之效力問題，自難謂法官執行職務即有偏頗之虞。
  (三)另按法院為終局判決時，應依職權為訴訟費用之裁判，民事
    訴訟法第87條第1 項定有明文，此之規定於法院以裁定終結
    本案或與本案無涉之爭點者準用之，亦為同法第95條所明定
    。原裁定以裁定終結抗告人聲請法官迴避之聲請，依上開規
    定，自應為聲請費用之裁判。至抗告人於本件是否應繳納費
    用，僅作為計算聲請費用之依據而已，尚非無庸為聲請費用
    之諭知，是抗告人以其聲請法官迴避，依民事訴訟法第77條
    之19之規定，不徵費用，而認原裁定主文諭知聲請費用由伊
    負擔有所違誤云云，亦不足採。
四、綜上所述，抗告人聲請甯馨法官迴避，尚屬無據，原裁定因
    而駁回抗告人之聲請，及諭知聲請費用由抗告人負擔，並無
    違誤。抗告意旨猶執前詞，指摘原裁定不當，求予廢棄，為
    無理由，應予駁回。
據上論結，本件抗告為無理由，依民事訴訟法第495 條之1 第1
項、第449 條第1 項、第95條、第78條，裁定如主文。
中    華    民    國    97    年    9     月    26    日
                            民事第五庭
                                審判長法官  蔡明宛
                                法      官  曾錦昌
                                法      官  魏式璧
以上正本證明與原本無異。
本件不得再抗告。
中    華    民    國    97    年    9     月    26    日
                                書  記  官  林明威


司法院資訊處製作；財團法人民間司法改革基金會備份。
